臺灣高等法院高雄分院刑事判決　　　　110年度上訴字第920號

上　訴　人
即　被　告　陳濬文



選任辯護人　何明諺律師(法扶律師)
上列上訴人因毒品危害防制條例等案件，不服臺灣橋頭地方法院
109 年度訴字第434 號，中華民國110 年8 月12日第一審判決（
起訴案號：臺灣橋頭地方檢察署109 年度偵字第8247號），提起
上訴，本院判決如下：
    主  文
原判決撤銷。
陳濬文共同運輸第三級毒品，處有期徒刑肆年陸月。扣案如附表
所示之物均沒收。
    事  實
一、陳濬文係香港籍人士，知悉愷他命屬毒品危害防制條例第2
    條第2 項第3 款所定之第三級毒品，依法不得運輸、持有純
    質淨重20公克以上；且愷他命為我國行政院依懲治走私條例
    第2 條第3 項規定公告之管制進出口物品，未經許可不得自
    外國地區私運進口來臺。陳濬文主觀上可預見由不詳人士自
    國外寄送，再要求其特別自香港前來我國接收之物品，極可
    能係毒品危害防制條例所管制不得運輸、持有且依法不得私
    運進口之毒品，仍本於縱使該人所寄送之物品係毒品之非法
    違禁物品，亦不違背其本意之不確定故意，與真實姓名、年
    籍不詳綽號「老闆」、「阿雄」之香港成年男子，共同基於
    運輸第三級毒品愷他命及私運管制物品進口之犯意聯絡，約
    定由「老闆」提供陳濬文來臺之旅費，陳濬文則負責來臺等
    候通知領取藏放愷他命毒品之郵包，謀議既定，乃由「老闆
    」先於民國108 年9 月6 日，安排將愷他命藏放在「Nutril
    on」牌奶粉罐共4 罐內（淨重共2948.92 公克，驗餘淨重29
    48.54 公克，純質淨重2372.11 公克）並裝入紙箱後，以「
    陳先生」為收件人、「台北市○○區○○街00巷00號卡樂町
    」（即卡樂町旅店）為收件地址，再透過不知情之郵務業者
    將上開郵包1 件（包裹單號碼：EZ000000000BE ，下稱系爭
    郵包），自比利時以國際郵寄方式寄送來臺，嗣該郵包於同
    年月9 日運輸抵達臺灣後，為財政部關務署臺北關（下稱臺
    北關）執行郵件檢查人員察覺有異予以查扣，經確認系爭郵
    包內夾藏第三級毒品愷他命，隨即函報法務部調查局臺北市
    調查處（下稱台北市調處）報請檢察官指揮偵辦。而陳濬文
    依指示於同年月9 日入境臺灣後，卡樂町旅店櫃臺人員蘇思
    瑋於同年月11日接獲自稱「陳先生」之男子，透過WhatsApp
    通訊軟體與其聯繫訂房及代收郵包事宜，嗣因員警假冒郵差
    請卡樂町旅店員工，轉知系爭郵包收貨人先與郵差聯絡後，
    才能將該郵包送至卡樂町旅店，陳濬文依指示於同年月13日
    17時11分、17時19分、17時21分許，陸續以裝設於臺北市○
    ○區○○街00號之公共電話門號00-0000-0000號，與員警所
    持用門號0000000000號行動電話聯繫，因其要求將系爭郵包
    寄放在卡樂町旅店代收未果，陳濬文察覺有異，遂於同年月
    13日出境返回澳門。嗣陳濬文於同年月25日再度入境臺灣準
    備領取另一內裝有毒品之郵包，並於同年10月4 日10時35分
    許，接獲「老闆」通知而至85大樓美麗灣旅社房務中心簽收
    該郵包後，當場為警逮捕（另案所涉運輸第三級毒品罪嫌部
    分，業經臺灣高雄地方法院【下稱高雄地院】以108 年度訴
    字第754 號判決處有期徒刑4 年確定），警方察覺其於108
    年9 月9 日即曾來台，且上開美麗灣旅社訂房英文姓名「Ch
    un Man Chan 」，與卡樂町旅店訂房者相同，追查後進而得
    悉上情。
二、案經臺北市調處移送臺灣臺北地方檢察署陳請臺灣高等檢察
    署檢察長核轉臺灣橋頭地方檢察署檢察官偵查起訴。
    理  由
壹、證據能力部分
    按被告以外之人於審判外之言詞或書面陳述，除法律有規定
    者外，不得作為證據，刑事訴訟法第159 條第1 項定有明文
    。又被告以外之人於審判外之陳述，雖不符刑事訴訟法第15
    9 條之1 至第159 條之4 之規定，而經當事人於審判程序同
    意作為證據，法院審酌該言詞陳述或書面陳述作成時之情況
    ，認為適當者，亦得為證據；當事人、代理人或辯護人於法
    院調查證據時，知有同法第159 條第1 項不得為證據之情形
    ，而未於言詞辯論終結前聲明異議者，視為有前項之同意，
    刑事訴訟法第159 條之5 亦有明定。查檢察官、上訴人即被
    告陳濬文及辯護人於本院行準備程序時，對本判決以下引用
    具傳聞性質之審判外供述證據，均同意有證據能力（見本院
    卷第77頁），且迄於言詞辯論終結前均未聲明異議。本院審
    酌各該傳聞證據作成時之情況，均與本件待證事實具有關聯
    性，且查無證據足以證明言詞陳述之傳聞證據部分，陳述人
    有受外在干擾、不法取供或違反其自由意志而陳述之情形；
    書面陳述之傳聞證據部分，亦無遭變造或偽造之情事；衡酌
    各該傳聞證據，作為本案之證據亦屬適當，自均得為證據，
    而有證據能力。
貳、認定犯罪事實所憑證據及理由
    訊據被告就上開犯行於本院審理中坦白承認（見本院卷第76
    、130 頁），並據證人即卡樂町旅店櫃檯人員蘇思瑋於警詢
    及審理中證述明確（見他字卷第47至50頁、原審訴字卷第19
    3 至208 頁），復有財政部關務署臺北關108 年9 月9 日北
    松郵移字第1080100886號函、扣押貨物運輸工具收據及搜索
    筆錄、系爭郵包寄送資料暨外觀照片、卡樂町旅店網頁資訊
    、被告使用公共電話之監視錄影器翻拍照片、市話通聯紀錄
    、通聯調閱查詢單、玉山銀行帳號0000000000000 號帳戶基
    本資料、交易明細、城中分行存匯單及銀行監視錄影器翻拍
    照片暨被告入出境資訊連結作業等件附卷足考（他字卷第5
    、6 、9 、11至18、37、38、69、71頁、他字卷第105 至10
    9 頁、偵一卷第11、37、65、67、71、75至85頁、原審訴字
    卷第71頁）；又扣案白色粉末，經送鑑定後，認均含第三級
    毒品愷他命成分（重量、純度詳附表所示），亦有法務部調
    查局108 年11月14日調科壹字第10823214260 號鑑定書在卷
    可參（偵二卷第57頁），足認被告自白核與事實相符，得作
    為認定被告犯罪之證據。從而，本案事證明確，被告犯行堪
    以認定，應依法論科。
參、論罪科刑
  ■怚誑馧Q告行為後，毒品危害防制條例第4 條第2 項、第17條
    第2 項等規定，已於109 年1 月15日總統華總一義字第0000
    0000000 號令修正公布，並自公布後6 個月施行。修正前毒
    品危害防制條例第4 條第2 項規定：「製造、運輸、販賣第
    二級毒品者，處無期徒刑或七年以上有期徒刑，得併科新臺
    幣一千萬元以下罰金。」修正後條文則為：「製造、運輸、
    販賣第二級毒品者，處無期徒刑或十年以上有期徒刑，得併
    科新臺幣一千五百萬元以下罰金。」；修正前毒品危害防制
    條例第17條第2 項規定：「犯第四條至第八條之罪於偵查及
    審判中均自白者，減輕其刑。」，修正後條文則為：「犯第
    四條至第八條之罪於偵查及歷次審判中均自白者，減輕其刑
    。」經比較修正前、後，毒品危害防制條例第4 條第2 項規
    定，構成要件均未變更，然有期徒刑及罰金之刑度均較修正
    前提高；另毒品危害防制條例第17條第2 項規定，參諸修正
    理由略以：「考量原立法之目的，係在使前述毒品案件之刑
    事訴訟程序儘早確定，當以被告於歷次審判中均自白犯罪者
    ，始足當之。」爰修正第2 項，明定於偵查及歷次審判中均
    自白者，始減輕其刑，修正後適用減輕其刑之要件顯然更為
    嚴苛。是經比較新舊法，均以修正前之規定對被告較為有利
    ，依刑法第2 條第1 項前段規定，應適用被告行為時即修正
    前毒品危害防制條例第4 條第2 項、第17條第2 項之規定論
    處。
  ■邧鷊_他命屬毒品危害防制條例第2 條第2 項第3 款規定之第
    三級毒品，且為行政院依懲治走私條例第2 條第3 項規定公
    告之管制進出口物品（管制物品管制品項及管制方式第1 項
    第3 款），不得運輸及私運進口。次按，毒品危害防制條例
    之運輸毒品罪，所稱之「運輸」係指轉運輸送而言，不以國
    外輸入國內或國內輸出國外者為限，至於運輸之動機、目的
    是否意在為己或為他人，運輸之方法為海運、空運、陸運或
    兼而有之，均非所問。又運輸毒品罪之設立，旨在防免毒品
    擴散，故其運輸行為之既、未遂區別，係以是否已經起運離
    開原址現場為準，既經起運離開現場，即生擴散效果，其構
    成要件之運輸行為即已完成，犯罪已達既遂，不以到達預定
    之目的地為必要。再懲治走私條例第2 條第1 項之所謂私運
    管制物品進口，乃指未依規定申報核准，而擅自將管制之物
    品運送進口者而言，因重在「進口」，故自國外或公海等地
    私運管制物品進入我國領海、領空、領土，一進入我國領域
    內，其犯罪即屬完成。查被告與「老闆」、「阿雄」共同運
    輸上開第三級毒品愷他命入境，並經臺北關人員發覺有異而
    為警查獲，是其等所為運輸毒品及私運管制物品進口之犯行
    即已屬既遂，自不因被告事後有無成功領取包裹而有異。
  ■坋硈Q告所為，係犯修正前毒品危害防制條例第4 條第3 項之
    運輸第三級毒品罪、懲治走私條例第2 條第1 項之私運管制
    物品進口罪。其持有第三級毒品逾重之低度行為，為運輸第
    三級毒品之高度行為所吸收，不另論罪。被告前揭犯行，與
    「老闆」、「阿雄」之間，有犯意聯絡及行為分擔，應論以
    共同正犯。被告與「老闆」、「阿雄」等共犯間委託不知情
    之國際貨運業者郵寄該夾藏第三級毒品愷他命之郵包進口，
    為間接正犯。被告以一私運行為同時觸犯運輸第三級毒品罪
    、私運管制物品進口罪，一行為觸犯數罪名，屬想像競合犯
    ，應依刑法第55條規定，從一重之運輸第三級毒品罪處斷。
  ■伎鰣蚰翰e毒品危害防制條例第17條第2 項規定：「犯第4 條
    至第8 條之罪於偵查及審判中均自白者，減輕其刑」。被告
    縱曾於偵查或審判中否認犯罪，然僅須於偵查及審判中各有
    一次自白，即符合此項減輕其刑規定；再該條項規定旨在鼓
    勵毒犯自白認罪，以開啟其自新之路，故毒販在偵查及審判
    中之歷次陳述，各有一次以上之自白者，不論其之自白，係
    出於自動或被動、簡單或詳細，並其自白後有無翻異，即應
    依法減輕其刑（最高法院99年度台上字第4874號刑事判決意
    旨參照）。查被告收取本案郵包未果後，隨於108 年9 月13
    日離台，後於108 年9 月25日再度來台為另件運輸毒品犯行
    （下稱前案）遭查獲後，警方察覺被告於108 年9 月9 日即
    曾來台，進而追查後得悉本案犯行等情，業如前述，員警在
    偵辦前案過程，曾於108 年11月4 日借提被告詢問本案犯罪
    內容（見他字卷第73頁），被告於該次訊問過程雖仍否認犯
    行，但之後於同日檢察官複訊時則稱：「我已認罪，我希望
    快一點判刑確定可以趕快服刑，執行完畢」（影偵一卷第15
    9 頁），雖檢察官未具體詢問被告係針對前案或本案何次犯
    行認罪，惟由員警借提主要係針對本案犯行進行調查，嗣於
    借提完畢檢察官復訊時，亦僅向被告問及今日借提詢問過程
    如何，未談及前案任何內容，是被告於該次訊問時表明認罪
    等語，堪認係針對本案犯行而為認罪。至被告嗣於後續偵查
    及原審時雖未再就此部分犯行認罪，然其於本院準備程序、
    審理時，已就事實欄本件犯行自白犯罪（見本院卷第126 頁
    、第171 頁），依上開說明，應認被告本件犯行符合修正前
    毒品危害防制條例第17條第2 項之規定，應予減輕其刑。
肆、上訴論斷部分
    原審以被告犯行事證明確，應予論科，固非無見。惟查，被
    告於偵查及本院審理時各有一次坦承運輸第二級毒品犯行，
    符合毒品危害防制條例第17條第2 項減刑之規定，已如上述
    ，原審未予減輕，尚有未洽，被告上訴指摘原判決量刑過重
    ，為有理由，自應由本院將原判決撤銷改判。爰審酌被告明
    知愷他命為多數國家政府嚴令禁絕流通之毒品，不得運輸進
    入我國，竟為貪圖不法利益，以國際郵寄之方式與「老闆」
    、「阿雄」共同將純質淨重高達2372.11 公克之第三級毒品
    愷他命運輸入我國，該等數量之毒品一旦流入市面，勢將加
    速國內毒品之氾濫，對我國社會之安寧及國人之健康，可能
    產生之危害至鉅，所為實屬可議，所犯情節非輕。惟念及被
    告本案係依「老闆」指示負責取貨，尚無證據顯示被告有何
    實際參與規劃運輸毒品之細節，或有何決策之權限，是其參
    與犯罪程度較輕；又被告犯後雖一度否認犯罪，惟於本院審
    理中終知坦認犯行，堪認尚有自省之心，惟此部分量刑仍應
    與始終坦承犯行之犯罪者有所區別，末考量被告本案行為前
    在臺灣並無經法院論罪科刑之前案紀錄，有臺灣高等法院被
    告前案紀錄表在卷可查（原審訴字卷第183 至185 頁）；兼
    衡被告於審理時自陳係為減輕償還債務之壓力而聽令「老闆
    」、「阿雄」從事本案犯行之犯罪動機、自香港警察訓練學
    校畢業（相當於台灣的國中學歷）之智識程度及入監前以作
    廟公為業等一切情狀（見原審訴字卷第229 、233 頁），爰
    量處如主文第2 項所示之刑。
伍、沒收部分：
  ■怮鶾H禁物，不問屬於犯罪行為人與否，沒收之，刑法第38條
    第1 項定有明文。關於查獲之第三級毒品，毒品危害防制條
    例第18條第1 項後段係採取「沒入銷燬」之行政罰，乃專指
    查獲施用或持有之第三級毒品，尚不構成犯罪行為，應依行
    政程序沒入銷燬而言。惟運輸第三級毒品既屬同條例第4 條
    第3 項所明定之犯罪行為，所查獲之第三級毒品，自屬違禁
    物，應回歸刑法規定沒收之。查扣案如附表所示之物，經送
    鑑定結果均含第三級毒品愷他命成分，合計淨重2948.92 公
    克（驗餘淨重2948.54 公克，空包裝總重329.92公克），純
    度80.44 ％，純質淨重2372.11 公克一情，業如前述，自為
    違禁物，應依刑法第38條第1 項規定，不問屬於犯罪行為人
    與否，均宣告沒收。又裝填前開毒品之包裝罐，因直接包裹
    毒品，其上毒品衡情無法析離，亦無析離之實益，應視同毒
    品，併依前開規定諭知沒收。至鑑驗耗損之毒品愷他命，因
    已滅失，爰不為沒收之諭知。
  ■辿亶Q告來台持用與「老闆」聯繫之蘋果手機1 支，固為其所
    有供本案犯罪所用之物，然在返港後已交予「老闆」一節，
    業經被告自承在卷（原審訴字卷第51、57頁），現既未扣案
    ，復非屬違禁物，為避免日後執行沒收或追徵價額而過度耗
    費有限之司法資源，應認宣告沒收上開物品欠缺刑法上之重
    要性，爰依刑法第38條之2 第2 項規定，亦不予宣告沒收或
    追徵，附此敘明。
據上論斷，應依刑事訴訟法第369條第1項前段、第364條、第299
條第1項前段，判決如主文。
本案經檢察官黃聖淵提起公訴，檢察官張益昌到庭執行職務。
中　　華　　民　　國　 110　　年　　11　　月　　30　　日
                  刑事第八庭    審判長法  官  邱明弘
                                      法  官  林書慧
                                      法  官  黃宗揚
以上正本證明與原本無異。
如不服本判決應於收受本判決後20日內向本院提出上訴書狀，其
未敘述上訴理由者，並得於提起上訴後20日內向本院補提理由書
狀（均須按他造當事人之人數附繕本）「切勿逕送上級法院」。
中　　華　　民　　國　 110　　年　　11　　月　　30　　日
　　　　　　　　　　　　　　　　　　　書記官  秦富潔
附錄本案論罪科刑法條：
修正前毒品危害防制條例第4 條第3 項
製造、運輸、販賣第三級毒品者，處7 年以上有期徒刑，得併科
新臺幣7 百萬元以下罰金。
懲治走私條例第2 條第1 項
私運管制物品進口、出口者，處7 年以下有期徒刑，得併科新臺
幣3 百萬元以下罰金。
附表：
┌──┬──────────┬────────────────┐
│編號│物品名稱及數量      │備註                            │
├──┼──────────┼────────────────┤
│1   │扣案第三級毒品愷他命│經檢驗均含第三級毒品愷他命成分，│
│    │肆罐（含裝填毒品之「│合計淨重2948.92 公克（驗餘淨重  │
│    │Nutrilon」牌奶粉罐肆│2948.54 公克，空包裝總重329.92公│
│    │罐）                │克），純度80.44 ％，純質淨重    │
│    │                    │2372.11 公克（偵二卷第57頁之系爭│
│    │                    │鑑定書）                        │
└──┴──────────┴────────────────┘
卷宗標目對照表
┌──────────────────────────────┐
│■■高雄地檢署108 年度偵字第19159 號卷，稱影偵一卷；          │
│■■高雄地檢署108 年度偵字第23068 號卷，稱影偵二卷；          │
│■■高雄地檢署108 年度偵字第23393 號卷，稱影偵三卷；          │
│■■高雄地院108 年度聲羈字第561 號卷，稱影聲羈卷；            │
│■■高雄地院108 年度訴字第754 號卷，稱影訴卷；                │
│■飌甽秣炊幫|109 年度上訴字第185 號卷，稱影上訴卷；          │
│■齯漪F部警政署保安警察第三總隊第二大隊刑案偵查卷宗，稱警卷；│
│■鷋O北地檢署108 年度他字第9707號卷，稱他字卷；              │
│■鷃O北地檢署109 年度偵字第788 號卷，稱偵一卷；              │
│■鶧甽祕a檢署109 年度偵字第3998號卷，稱偵二卷；              │
│■藶蘉Y地檢署109 年度偵字第8247號卷，稱偵三卷；              │
│■颻儤f109 年度訴字第434 號卷，稱原審訴字卷。                │
│■禰趕|110年度上訴字第920號卷，稱本院卷。                    │
└──────────────────────────────┘